【裁判字號】    88,訴,485
【裁判日期】    890929
【裁判案由】    偽造文書
【裁判全文】
臺灣高雄地方法院刑事判決                          八十八年度訴字第四八五號
    公  訴  人  臺灣高雄地方法院檢察署檢察官
    被      告  丁○○
右列被告因偽造文書案件，經檢察官提起公訴（八十七年度偵字第一五八０一號），
本院判決如左：
    主  文
丁○○連續行使偽造私文書，足以生損害於他人，處有期徒刑肆月，緩刑貳年。
偽造之「中華電信南區分公司行動電話一退一租申請書」、「電信局行動電話異動申
請書」上所偽造之「丙○○」印文各一枚均沒收。
    事  實
一、丁○○因其身分證遺失，遭他人向中華電信股份有限公司局申請電話使用，未繳
    納電話費致該電信公司不接受其本人之裝機申請，竟於民國八十七年五月四日下
    午某時在住處樓下，明知自孫瑞鴻（另經檢察通緝在案）所交付之丙○○身分證
    係來路不明之贓物仍予以收受，並基於概括之犯意，隨即持丙○○之身分證至高
    雄市三民區○○○路一八七號大中通訊公司，交由不知情之該公司職員乙○○，
    委其以丙○○之名義，請委不知情之某刻印店老闆，偽造「丙○○」之印章一枚
    ，向中華電信股份有限公司臺灣南區電信分公司南高雄營運處（以下簡稱中華電
    信公司南高雄營運處）申請行動電話門號使用，乙○○遂交由另一職員甲○○前
    往中華電信公司南高雄營運處，偽填丙○○之身分年籍資料於「中華電信南區分
    公司行動電話一退一租申請書」之私文書，並在「新用戶簽章欄」一欄內蓋用上
    開偽刻之丙○○印章，持之向中華電信公司南高雄營運處申辦行動電話門號00
    0000000號使用。旋因丁○○不滿意前開行動電話門號，遂於八十九年五
    月二十一日至該通訊公司，委由該公司職員甲○○前往中華電信公司南高雄營運
    處，再次於「電信局行動電話異動申請書」內偽填郭秀之身分年籍資料，並蓋用
    上開偽刻之丙○○印章於用戶簽章一欄內，持之向該營運處申辦變更行動電話門
    號為000000000號使用，足以生損害於丙○○及中華電信股份有限公司
    對於電話使用人管理之正確性。嗣於八十七年六月間，丙○○發覺身分證被冒用
    一事，向中華電信公司南高雄營業處陳明，始查獲上情。
二、案經高雄市政府警察局移送臺灣高雄地方法院檢察署檢察官偵查起訴。
    理  由
一、訊據被告丁○○固坦承有於右揭時地，自孫瑞鴻處收受丙○○之身分證，並持之
    委由大中通訊公司向中華電信南高雄營運處申辦行動電話及變更門號等事實不諱
    ，惟矢口否認有何收受贓物及偽造文書之犯行，辯稱：身分證是孫瑞鴻自其女友
    皮包取出後，交由孫瑞鴻轉借予伊，不知是丙○○遺失的，若明知則申辦行動電
    話時自不會留下自己之電話地址，亦不會以自己之信用卡刷卡付款云云，惟查，
    丙○○之身分證係於八十七年五月間在高雄地方法院遺失，並於八十七年五月十
    一日向屏東戶政事務申請補發一節，業據被害人丙○○於八十七年五月二十九日
    致中華電信臺灣南區分公司切結書內陳明屬實，並為被告所是認；參以被告自承
    係在其住處樓下巧遇孫瑞鴻，於彼此閒談之際告知孫瑞鴻其不能申請電話門號之
    原由，而由孫瑞鴻自其女友皮包內取得身分證後，再借伊至對面之通訊行申辦行
    動話門號，並要被告將帳單寄送其租居處及與孫瑞鴻平日交情普通等語觀之，被
    告既供陳與孫瑞鴻乃交情普通之朋友，則孫瑞鴻對被告之身分來歷所知自屬有限
    ，是孫瑞鴻及其女友是否願甘冒被被告持作他用而危及其女友利益之危險，及要
    被告將帳單寄送其租居處而承擔被告不為清償電話費時之不利益，實有可疑之處
    ，且該通訊行又在對面，衡諸常情，縱認孫瑞鴻願出借，亦理應與被告一同前往
    辦理後取回，豈有交予被告自行辦理，並於被告通知欲返還時，猶置之罔聞，亦
    未主動積極向被告索回，且要被告將帳單寄送其租居處所，而非被告之通訊地之
    理，凡此均與常情有違。又被告當時係偽稱丙○○為配偶，且在承辦人員之要求
    始留下連絡電話及地址，而非被告主動留下其連絡電話及地址等情，業據證人即
    該通訊公司之承辦員乙○○於本院調查時證稱：「當時被告拿身分證來辦理，辦
    理一退一租，該門號是別人退租的門號，再由被告來承租，被告當時說是他太太
    的身分證，但我沒有看身分證內的資料，且被告也沒有拿他自己的身分證給我看
    ，當時是我們主動要求被告要留下連絡電話，這是我們的作業程序之一，一定要
    留電話，地址也要留，分為帳單地址及戶籍地址。我們的工作時間是一天，就可
    辦好，在辦好後，我們在隔天主動撥被告家裡電話連絡被告來領取，被告當時住
    在我公司對面的大樓」等語明確，是被告所辯顯屬事後卸責之詞，要難採信，其
    顯有知贓之認識及偽造文書之犯意甚明；至被告以其信用卡刷卡付費，亦僅係其
    支付申請行動電話門號之方式，尚不足僅以此即遽為被告有利之認定，此外復有
    中華電信公司南高雄營運處八十七年六月十二日南高字第四二００一九函附「中
    華電信南區分公司行動電一退一租申請書」、「電信局行動電話異動申請書」、
    中華電信公司南高雄營運處服務中心八十七年五月十五日通知及被害人丙○○書
    立之切結書各一紙在卷可稽，本件事證明確，被告堪予認定。
二、核被告丁○○自孫瑞鴻處收受丙○○遺失之身分證後，利用不知情之通信行人員
    甲○○在「中華電信南區分公司行動電話一退一租申請書」、「電信局行動話異
    動申請書」上偽填丙○○之身分年籍資料，並蓋用不知情之行員乙○○為其偽刻
    「丙○○」印章於用戶簽章欄內，而持向中華電信公司南高雄營業處申辦行動電
    話門號及變更門號等行為，係犯刑法第三百四十九條第一項之收受贓物罪、第二
    百十六條、第二百十條之行使偽造私文書罪。被告利用不知情之乙○○、刻印店
    老闆偽造「丙○○」之印章及不知情之甲○○以「丙○○」之名義向中華電信公
    司南高雄營業處申辦電話使用及變更門號等行為，均係間接正犯。又被告偽造上
    開印章後，蓋用於上開申請書「客戶簽章欄」之行為，係偽造私文書之部分行為
    ，應為偽造私文書之犯行所吸收；又其偽造私文書後，復持以行使，其偽造之低
    度行為為行使之高度行為所吸收，均不另論罪。再被告先後二次行使偽造私文書
    之犯行，時間緊接，方法相同，所犯又係構成要件相同之罪，顯係基於概括犯意
    為之，為連續犯，應依同法第五十六條後段規定，論以一罪，並加重其刑。另被
    告所犯上開二罪間，有方法結果之牽連關係，為牽連犯，應依同法第五十五條後
    段規定，從一重之連續行使偽造私文書罪處斷。公訴人雖未就被告申請變更門號
    及收受贓物等犯行提起公訴，然該等行為與己起訴部分有連續犯、牽連犯之裁判
    上一罪關係，為起訴效力所及，本院自得併予審判。爰審酌被告因一時圖便，短
    於思慮，而致犯罪，且所生危害非鉅，犯罪後坦承部分犯行，態度良好，被害人
    亦表示不予追究等一切情狀，量處如主文所示之刑，以資懲儆。末查被告雖前曾
    受有期徒刑以上刑之宣告，惟於執行完畢後五年內未曾受期徒刑以上刑之宣告，
    有臺灣高等法院被告全國前案紀錄表各一份在卷可參，其因一時失慮，致罹刑章
    ，犯後坦承部分犯行應具悔意，其經此偵、審程序及科刑判決之教訓，當知所警
    惕，信無再犯之虞，本院認其刑以暫不執行為適當，併予宣告緩刑二年，以啟自
    新。偽造之「中華電信南區分公司行動電話一退一租申請書」、「行動電話異動
    申請書」上所偽造之「丙○○」印文各一枚，應依刑法第二百十九條之規定，不
    問屬於犯人與否，併予宣告沒收；偽造之「丙○○」印章一枚，並未扣案且無證
    據證明尚屬存在，及偽造之「中華電信南區分公司行動電話一退一租申請書」、
    「電信局行動電話異動申請書」各一紙，已為中華電信股份有限公司所有，非屬
    被告所有之物，故均不另為沒收之諭知，附此敘明。
據上論斷，應依刑事訴訟法第二百九十九條第一項前段，刑法第五十六條、第二百十
六條、第二百十條、第三百四十九條第一項、五十五條、第七十四條第二款、第二百
十九條、罰金罰鍰提高標準條例第一條前段，判決如主文。
中      華      民      國     八十九     年     九     月    二十九    日
                               臺灣高雄地方法院刑事第三庭
                                   審判長法  官    宋明中
                                         法  官    周志賢
                                         法  官    柯彩燕
右正本證明與原本無異。
如不服本判決，應於判決送達後十日內，向本院提出上訴狀。
                                         書記官    楊真芬
中    華    民    國      八十九      年      十      月      三      日


司法院資訊處製作；財團法人民間司法改革基金會備份。
